臺灣高雄地方法院刑事判決　　　　　　　　　　　　九十二年度易字第一二二一號
　　公　訴　人　臺灣高雄地方法院檢察署檢察官
　　被　　　告　丁○○
　　被　　　告　戊○○
右列被告因傷害等案件，經檢察官提起公訴（九十一年度偵字第二二一二七號），本
院判決如左：
    主  文
丁○○，戊○○均無罪。
    理  由
一、公訴意旨略以：被告丁○○、戊○○因與乙○○有債務糾紛，遂由乙○○向同學
    丙○○借用位於高雄市○○區○○街五十七號三樓之一之辦公處所談判。詎料丁○○與戊○○竟共同基於傷害與恐嚇人身體、安全之犯意，教唆三名成年男子（
    其中一名為辛○○，其餘姓名、年籍不詳），於民國九十一年八月十二日下午五
    時許，由戊○○先行進入前址之接待廳與乙○○商談，十分鐘後再由該三名不詳
    之男子闖入該處，到另一房間找丙○○，其中一名男子於該房內扣住丙○○的頸
    部使其失去行動，另一名男子則以拳頭毆打丙○○之身體，亦不讓丙○○對外撥
    打電話，並警告丙○○不要管丁○○、戊○○與乙○○三人間之債務，如果執意
    要管，就要對丙○○不客氣等語。致丙○○心生畏懼不敢置啄且頸部、腹部多處
    受有瘀血之傷害。待三人毆打丙○○完後，丁○○即時進入上揭地點。因認被告
    二人涉犯刑法第二百七十七條第一項普通傷害罪嫌及第三百零五條恐嚇危害安全
    罪嫌之教唆犯。
二、按犯罪事實應依證據認定之，無證據不得認定犯罪事實；又不能證明被告犯罪者
    ，應諭知無罪之判決；刑事訴訟法第一百五十四條第二項、第三百零一條第一項
    分別定有明文。又告訴人之告訴係以使被告受刑事追訴為目的，其陳述是否與事
    實相符，仍應調查其他證據以資審認（參照最高法院五十二年台上字第一三○○
    號判例）。且其以情況證據（即間接證據）斷罪時，尤須基於該證據在直接關係
    上所可證明之他項情況事實，本乎推理作用足以確證被告有罪，方為合法，不得
    徒憑主觀上之推想，將一般經驗上有利被告之其他合理情況逕予排除（參照最高
    法院三十二年上字第六七號判例）。再者刑事訴訟上證明之資料，無論其為直接
    或間接證據，均須達於通常一般之人均不致有所懷疑，而得確信其為真實之程度
    ，始得據為有罪之認定，若其關於被告是否犯罪之證明未能達此程度，而有合理
    懷疑之存在，致使無從形成有罪之確信，根據「罪證有疑，利於被告」之證據法
    則，即不得遽為不利被告之認定（參照最高法院七十六年台上字第四九八六號判
    例）。且刑事訴訟法第一百六十一條已於民國九十一年二月八日修正公布，其第
    一項規定：檢察官就被告犯罪事實，應負舉證責任，並指出證明之方法。因此，
    檢察官對於起訴之犯罪事實，應負提出證據及說服之實質舉證責任。倘其所提出
    之證據，不足為被告有罪之積極證明，或其指出證明之方法，無從說服法院以形
    成被告有罪之心證，基於無罪推定之原則，自應為被告無罪判決之諭知（參照最
    高法院九十二年台上字第一二八號判例）。
三、公訴人認被告二人涉犯右揭罪嫌無非係以：（一）告訴人丙○○之指述及證人乙○○、庚○○證述之情節。（二）被告二人與乙○○相約於丙○○辦公處所商談
    債務一事，外人應無知悉之理，茍被告二人未教唆辛○○等三人恐嚇、傷害丙○○，豈有戊○○方進入丙○○之辦公處所，辛○○等三人隨即硬闖大樓門口警衛
    處直入現場，平白無故毆打恐嚇丙○○，且要求丙○○不要管外面乙○○與被告
    二人之事，並於乙○○接受戊○○所提條件時，丁○○即適時出現於丙○○辦公
    處所之理。（三）至被告雖辯稱不認識辛○○等三名男子，則何以九十一年八月
    二十二日乙○○（起訴書誤載為告訴人）再約被告二人至丙○○辦公處所談判時
    ，辛○○等三人卻於現場一起出現，對此並有ＶＣＤ及勘驗筆錄為證。（四）依
    被告所述，丙○○於被告二人與乙○○協商時，對於協議內容逐字爭執且逐項刁
    難，可見被告二人對丙○○甚為厭惡，因而被告二人應有傷害、恐嚇丙○○之動
    機。（五）丙○○之驗傷診斷證明書等為論據。訊據被告二人固坦承有於九十一
    年八月十二日到丙○○辦公處所與乙○○商討民事契約債務履行之問題，案發當
    天戊○○確有看見丙○○曾與辛○○等三人發生拉扯，且丙○○與三名不詳男子
    爭吵完畢後，丁○○才進入案發現場等情不爭執，惟堅決否認有何教唆傷害、恐
    嚇危害安全之行為，辯稱（一）九十一年八月十二日當天渠等去丙○○辦公處所
    是商談渠等與乙○○家族關於投資建築事業之債務履行糾紛，而辛○○等三人去
    找丙○○是為了乙○○之哥哥甲○○之賭債，所商談之事務及對象均不相同，渠
    等與辛○○不熟，與其餘二人根本不相識，對辛○○等人要去丙○○辦公處所討
    賭債之事也不知情，故辛○○等人之行為，並非渠等所唆使。且渠等與乙○○協
    商之結果，渠等亦願意依雙方於法院公證之第二次協議內容給付一百萬元，實無
    另行教唆傷害、恐嚇丙○○之必要。（二）九十一年八月二十二日是乙○○再度
    約渠等前往丙○○辦公處所商談債務問題，渠等本拒絕前往，僅因乙○○堅持，
    始依約至丙○○辦公處所，至辛○○與其他二名不詳姓名男子，共三人何以會出
    現，亦出其意料，渠等應係落入他人圈套。（三）苟渠等真有意藉由傷害、恐嚇
    丙○○以求解決渠等與乙○○間投資建築債務糾紛，則九十一年八月十七日，乙○○與渠等相約於美濃某一板條店商討債務如何履行時，當時適值夜深人靜，地
    點又屬人煙稀少，大可於當時對乙○○施恐嚇或傷害以求解決債務糾紛，實無於
    九十一年八月二十二日與乙○○約在丙○○辦公處所商談如何解決債務時，再唆
    使他人恐嚇、傷害丙○○之可能。
四、經查：
（一）告訴人丙○○雖指稱對伊施恐嚇或傷害之辛○○等三人係被告二人所教唆，所
      據乃以辛○○等三人在對伊恐嚇、傷害當時有告訴伊，不要管外面乙○○之債
      務等詞，因而推論辛○○等三人係被告等所教唆。然衡諸前揭判例要旨，告訴
      人之片面指述內容乃個人推測之意見，已不足為認定被告有罪之依據。再者，
      辛○○等三人是為甲○○之賭債而前往丙○○辦公處所，且到達後即拿出甲○○所開立之本票要與丙○○處理甲○○之賭債，雙方並因此而發生爭執等情，
      業據證人辛○○及丙○○於本院審理時，證述明確。辛○○等人既係前往處理
      甲○○之賭債，即與乙○○之投資建築事業之債務，係屬不同之債務，則辛○○等人要求丙○○不要管外面乙○○之債務，當係要求丙○○不要再介入另件
      債務之處理而已，尚難因此遽認辛○○等人即係被告二人所教唆前來恐嚇、傷
      害丙○○。縱認被告二人苟真有意以教唆辛○○等人傷害或恐嚇丙○○，以求
      順利解決渠等與乙○○間債務，衡情，豈會選在渠等與乙○○在丙○○辦公處
      所商討關於建築投資之債務時為之，而陷自己於前揭恐嚇傷害犯罪嫌疑中。故
公訴人以被告二人認為告訴人出面協商乙○○與被告二人之債務時，對於協議
      內容逐字爭執且逐項刁難，因而遽論被告二人有傷害或恐嚇告訴人之動機，並
      進而推論被告二人已依此動機而著手於教唆之行為，即有未洽。
（二）公訴意旨另以被告二人與乙○○相約於丙○○辦公處所一事，應無人知曉，何
      以辛○○等人當天亦前往該處，且於乙○○答應戊○○之條件時，丁○○即適
      時出現於丙○○辦公處所。尤有甚者，何以九十一年八月二十二日乙○○與被
      告二人約於丙○○辦公處所時，辛○○等三人又恰與被告二人同時出現於丙○○辦公處所等情為據，認被告二人確涉有教唆犯罪之嫌。然查：九十一年八月
      十二日當日之約會，是乙○○透過其三姐林秀英與被告二人所約等情，業據證
      人乙○○在本院審理時證述明確，是上開約會既係透過第三人連絡邀約，應約
      到場之雙方亦有多人，自不能以辛○○竟知悉而到場之事實推斷必係被告二人
      所教唆為恐嚇傷害犯行而前來，而辛○○於九十一年八月二十二日之所以會至
      丙○○辦公處所，是因乙○○打電話所約，亦經辛○○本人於本院審理時，證
      述無訛，則辛○○與其他不詳姓名之男子等共三人既係因乙○○以電話邀約而
      前往右揭告訴人丙○○之辦公處所，並非被告二人授意其等前往，故更難以辛○○等三人之恰亦前往丙○○之辦公處所，因而推斷被告二人有教唆恐嚇傷害
      之犯行。另卷附之驗傷診斷書一紙固足以證明丙○○受有傷害之客觀事實，但
      尚不足以證明此傷害係由被告二人教唆他人所犯。
五、綜上查證，公訴人認被告丁○○、戊○○涉犯前揭罪行，所為之舉證尚未能達通
    常一般之人均不致有所懷疑，而得確信其為真實之程度，而有合理懷疑之存在，
    依據「罪證有疑，利於被告」之證據法則，即不得遽為不利被告之認定；則公訴
    人所提出之證據，不足為被告有罪之積極證明，其指出證明之方法，亦無從說服
    法院以形成被告有罪之心證，揆諸前揭說明，本院自應為被告無罪之諭知。
據上論斷，應依刑事訴訟法第三百零一條第一項前段，判決如主文。
本案經檢察官己○○到庭執行職務。
中      華      民      國    九十三    年      三      月     十六     日
                                  臺灣高雄地方法院刑事第二庭
                                            審判長法  官  莊崑山
      法  官  林靜梅
                                                  法  官  黃宣撫
右正本證明與原本無異。
如不服本判決，應於判決送達後十日內，向本院提出上訴狀。
                                                    書記官    楊真芬
中    華    民    國      九十三      年      三      月    十九    日
